臺灣高等法院臺中分院刑事判決　　　95年度上更(二)字第40號
上　訴　人
即　被　告　癸○○
選任辯護人　張豐守　律師
　　　　　　張淑琪　律師
上　訴　人
即　被　告　壬○○
選任辯護人　謝萬生　律師
上　訴　人
即　被　告　辛○○
選任辯護人　楊大德　律師
上列上訴人等因貪污治罪條例等案件，不服臺灣彰化地方法院中
華民國92年9月5日第一審判決（民國92年度訴字第940號，起訴
案號：臺灣彰化地方法院檢察署91年度偵字第6952號、92年度偵
字第1837號），提起上訴，經判決後，由最高法院第2次發回更
審，本院判決如下：
    主  文
原判決關於辛○○、癸○○、壬○○部分，均撤銷。
辛○○共同連續依據法令從事公務之人員，對於主管之事務，明
知違背法令，直接圖其他私人不法利益，因而獲得利益，處有期
徒刑陸年，褫奪公權參年。
癸○○、壬○○與依據法令從事公務之人員，共同連續對於主管
之事務，明知違背法令，直接圖其他私人不法利益，因而獲得利
益，各處有期徒刑伍年貳月，均褫奪公權貳年。
    事  實
一、辛○○原為彰化縣警察局消防警察隊之隊員（兼辦總務一職
    辦理行政工作），嗣至民國（下同）八十八年三月六日彰化
    縣消防局成立之後，辛○○即擔任彰化縣消防局行政室之課
    員，並於八十八年五、六月至十二月間，擔任彰化縣消防局
    之總務工作（含採購業務），係依據法令從事公務之人員。
    而癸○○為台北市「貿琪實業有限公司」（設於台北市○○○路○段一六○巷十九弄三號一樓，以下簡稱為「貿琪公司
    」，名義負責人為癸○○之配偶林麗芬）之實際負責人，壬○○（即癸○○之妹）則為台北市「鉅機興業有限公司」（
    設於台北市○○○路○段一六○巷三六號地下，以下簡稱為
    「鉅機公司」）之負責人。
二、八十八年五、六月間，彰化縣消防局辦理救助器材車、高效
    能化學消防車、水箱車、普通化學消防車、消防化學車、水
    庫車、五十公尺雲梯消防車等七部消防車輛之採購案，由行
    政室課員辛○○承辦採購業務，並於八十八年五、六月間陸
    續招標。其中救助器材車、高效能化學消防車、水箱車、普
    通化學消防車、消防化學車等五部車輛均由「鉅機公司」得
    標；水庫車、及五十公尺雲梯消防車則由「貿琪公司」得標
    。依據彰化縣消防局分別與「鉅機公司」、及「貿琪公司」
    所簽訂之合約書，除約定救助器材車之價格為新台幣（下同
    ）九百七十九萬元（含稅，下同）、高效能化學消防車之價
    格為九百六十四萬元、水箱車之價格為二百四十五萬元、普
    通化學消防車之價格為三百四十萬元、消防化學車之價格為
    三百十二萬二千元、水庫車之價格為四百八十九萬八千元、
    五十公尺雲梯消防車之價格為二千五百九十二萬元外，且其
    履約保證金（以投標時之押標金移用），分別為救助器材車
    、高效能化學消防車各為一百萬元，水箱消防車二十五萬元
    ，普通化學消防車三十五萬元，消防化學車三十二萬元，水
    消防車五十萬元，五十公尺雲梯消防車二百六十萬元，並約
    定各車之交貨期限如下，即：（一）救助器材車約定之交貨
    日期自簽約日（即八十八年五月三十一日）之翌日起，為三
    百六十五日曆天，即應在八十九年五月三十日以前交車；（
    二）高效能化學消防車約定之交貨日期自簽約日（即八十八
    年五月三十一日）之翌日起，為三百六十五日曆天，即應在
    八十九年五月三十日以前交車；（三）水箱車約定之交貨日
    期自簽約日（即八十八年六月二十三日）之翌日起，為三百
    五十日曆天，即應在八十九年六月七日以前交車；（四）普
    通化學消防車之約定交貨日期自簽約日（即八十八年六月二
    十三日）之翌日起，為三百五十日曆天，即應在八十九年六
    月七日以前交車；（五）消防化學車約定之交貨日期自簽約
    日（即八十八年六月二十三日）之翌日起，為三百五十日曆
    天，即應在八十九年六月七日以前交車；（六）水庫車約定
    之交貨日期自簽約日即（八十八年五月三十一日）之翌日起
    ，為三百六十日曆天，即應在八十九年五月二十五日以前交
    車；（七）五十公尺雲梯消防車約定之交貨日期原自簽約日
    （即八十八年五月三十一日）之翌日起，為三百六十日曆天
    ，後因製造廠遭遇不可抗力等因素，經彰化縣消防局同意延
    展交貨一百二十天（即自八十八年五月三十一日之翌日起，
    四百八十日曆天），故應在八十九年九月二十二日以前交車
    。
三、又依據彰化縣消防局分別與「鉅機公司」、「貿琪公司」所
    簽訂之合約書，均約定：得標廠商應於交貨五日前以書面通
    知彰化縣消防局行政室辦理驗收事宜；另交貨之後，需經彰
    化縣消防局派員驗收樣式符合並經檢驗單位檢驗合格之後，
    價款才一次付清。且約定交貨逾期者，每逾期一日按總價千
    分之三計罰違約金；如逾期三十日併取消合約，沒入履約保
    證金（但經彰化縣消防局核准延長者，不在此限）。另所謂
    「交貨」，依據合約書第十一條規定：「甲方（指彰化縣消
    防局）所訂之投標須知，品質要求暨各消防車規範、開標記
    錄列為本合約書同時生效」，再依投標須知第十六條附則之
    第（七）規定：交車（貨）時得標廠商應附以下資料：原
    廠商出廠證明、進口證明、保固書、品質保證書。消防車
    每車打造完成後，消防幫浦需附原廠證明，其性能需經我國
    經濟部標準檢驗局之檢驗合格證明（僅救助器材車未為第二
    款之規定）。得標廠商於交貨時均應檢附修護及操作手冊
    。第（八）並規定：交車（貨）時賣方應負責符合當期行政
    院環保署有關廢氣排放及噪音管制等規定，並檢附相關證明
    供審查。
四、惟實際上，「鉅機公司」與「貿琪公司」並無法依照上開合
    約書之約定，於約定之交貨期限之前，向彰化縣消防局履行
    交車及同時檢附符合當期行政院環保署有關廢氣排放及噪音
    管制審查合格相關證明之義務，其情形如下：
（一）就「鉅機公司」所得標之救助器材車、高效能化學消防車
      、水箱車、普通化學消防車、消防化學車部分：
（１）依據「進口與貨物稅完（免）稅證明書」之記載，救助器
      材車係經基隆關稅局於八十九年四月十五日核發「進口與
      貨物稅完（免）稅證明書」，另行政院環境保護署委託「
      工業技術研究院機械工業研究所」審核「交通工具空氣污
      染物暨噪音車型審驗管制」之核章日期為八十九年六月十
      七日。又此消防車經財政部基隆關稅局藉由網路傳輸放行
      訊息至貨物存放處所通知倉庫業者，憑以放行之日期為八
      十九年三月二十三日（但實際前往倉庫提領日期，財政部
      基隆關稅局並無資料可查）。
（２）依據「進口與貨物稅完（免）稅證明書」之記載，高效能
      化學消防車係經基隆關稅局於八十九年五月十五日核發「
      進口與貨物稅完（免）稅證明書」，另行政院環境保護署
      委託「工業技術研究院機械工業研究所」審核「交通工具
      空氣污染物暨噪音車型審驗管制」之核章日期為八十九年
      八月十一日。又此消防車經財政部基隆關稅局藉由網路傳
      輸放行訊息至貨物存放處所通知倉庫業者，憑以放行之日
      期為八十九年五月十二日（但實際前往倉庫提領日期，財
      政部基隆關稅局並無資料可查）。
（３）依據「進口與貨物稅完（免）稅證明書」之記載，水箱車
      係經基隆關稅局於八十九年六月二十日核發「進口與貨物
      稅完（免）稅證明書」，另行政院環境保護署委託「工業
      技術研究院機械工業研究所」審核「交通工具空氣污染物
      暨噪音車型審驗管制」之核章日期為八十九年八月十一日
      。又此消防車經財政部基隆關稅局藉由網路傳輸放行訊息
      至貨物存放處所通知倉庫業者，憑以放行之日期為八十九
      年六月十七日（但實際前往倉庫提領日期，財政部基隆關
      稅局並無資料可查）。
（４）依據「進口與貨物稅完（免）稅證明書」之記載，普通化
      學消防車係經基隆關稅局於八十九年六月二十三日核發「
      進口與貨物稅完（免）稅證明書」，另行政院環境保護署
      委託「工業技術研究院機械工業研究所」審核「交通工具
      空氣污染物暨噪音車型審驗管制」之核章日期為八十九年
      八月十一日。又此消防車經財政部基隆關稅局藉由網路傳
      輸放行訊息至貨物存放處所通知倉庫業者，憑以放行之日
      期為八十九年六月十七日（但實際前往倉庫提領日期，財
      政部基隆關稅局並無資料可查）。
（５）依據「進口與貨物稅完（免）稅證明書」之記載，消防化
      學車係經基隆關稅局於八十九年六月二十日核發「進口與
      貨物稅完（免）稅證明書」，另行政院環境保護署委託「
      工業技術研究院機械工業研究所」審核「交通工具空氣污
      染物暨噪音車型審驗管制」之核章日期為八十九年八月十
      一日。又此消防車經財政部基隆關稅局藉由網路傳輸放行
      訊息至貨物存放處所通知倉庫業者，憑以放行之日期為八
      十九年六月十七日（但實際前往倉庫提領日期，財政部基
      隆關稅局並無資料可查）。
（二）就「貿琪公司」所得標之水庫車、及五十公尺雲梯消防車
      部分：
（１）依據「進口與貨物稅完（免）稅證明書」之記載，水庫車
      係經基隆關稅局於八十九年七月十七日補發「進口與貨物
      稅完（免）稅證明書」，另行政院環境保護署委託「工業
      技術研究院機械工業研究所」審核「交通工具空氣污染物
      暨噪音車型審驗管制」之核章日期為八十九年七月二十六
      日。又此消防車經財政部基隆關稅局藉由網路傳輸放行訊
      息至貨物存放處所通知倉庫業者，憑以放行之日期為八十
      九年五月二日（但實際前往倉庫提領日期，財政部基隆關
      稅局並無資料可查）。
（２）依據「進口與貨物稅完（免）稅證明書」之記載，五十公
      尺雲梯消防車係經基隆關稅局於於八十九年十月六日核發
      「進口與貨物稅完（免）稅證明書」，另行政院環境保護
      署委託「工業技術研究院機械工業研究所」審核「交通工
      具空氣污染物暨噪音車型審驗管制」之核章日期為八十九
      年十一月十日。又此消防車經財政部基隆關稅局藉由網路
      傳輸放行訊息至貨物存放處所通知倉庫業者，憑以放行之
      日期為八十九年十月五日（但實際前往倉庫提領日期，財
      政部基隆關稅局並無資料可查）。
五、癸○○及壬○○兄妹，因見所進口之部分消防車船期延誤及
    未能及時通關放行（即仍在海關，無從交車）；或雖已經海
    關放行，但仍未取得符合當期行政院環保署有關廢棄排放及
    噪音管制之證明，預知無法如期依上述合約約定交貨，恐因
    違約（三十日內）而遭鉅額違約金之罰款，或因逾期三十日
    遭取消合約（致進口車輛需另覓買主），並被沒入履約保證
    金；而辛○○亦明知上述約定及未能如期交貨之實情，且知
    彰化縣消防局辦理上開消防車採購於驗收時所製作之驗收紀
    錄，關於廠商完成履約日期，依據政府採購法第七十二條、
    及政府採購法施行細則第九十六條等規定，均應據實登載簽
    認，以為機關審認違約扣款或取消合約之依據。詎辛○○竟
    違背上開法律之規定，分別與壬○○、癸○○基於圖利「鉅
    機公司」或「貿琪公司」之概括犯意聯絡，由辛○○以電話
    授意指示壬○○及癸○○簽寫內容不實之切結書，以備日後
    規避違約責任。其後，壬○○與癸○○乃分別為「鉅機公司
    」與「貿琪公司」向彰化縣消防局提出下列之切結書，並由
    辛○○收執，以待日後規避違約責任使用，即：（一）「鉅
    機公司」於八十九年五月二十五日提出切結書，記載：「本
    公司參加彰化縣消防局消防救助器材車標案，已於八十九年
    五月二十九日完成到貨，因貴局無停放場所等原因，由本公
    司負保管責任，俟驗收時再開至貴局指定地點驗收，如有不
    實願負一切責任」等文字；（二）「鉅機公司」於八十九年
    五月二十五日提出切結書，記載：「本公司參加彰化縣消防
    局高效能化學車標案，已於八十九年五月二十九日完成到貨
    ，因貴局無停放場所等原因，由本公司負保管責任，俟驗收
    時再開至貴局指定地點驗收，如有不實願負一切責任」等文
    字；（三）「鉅機公司」於八十九年六月五日提出切結書，
    記載：「本公司參加彰化縣消防局水箱車標案，已於八十九
    年六月五日完成到貨，因貴局無停放場所等原因，由本公司
    負保管責任，俟驗收時再開至貴局指定地點驗收，如有不實
    願負一切責任」等文字；（四）「鉅機公司」於八十九年六
    月五日提出切結書，記載：「本公司參加彰化縣消防局普通
    化學消防車標案，已於八十九年六月五日完成到貨，因貴局
    無停放場所等原因，由本公司負保管責任，俟驗收時再開至
    貴局指定地點驗收，如有不實願負一切責任」等文字；（五
    ）「鉅機公司」於八十九年六月五日提出切結書，記載：「
    本公司參加彰化縣消防局消防化學車標案，已於八十九年六
    月五日完成到貨，因貴局無停放場所等原因，由本公司負保
    管責任，俟驗收時再開至貴局指定地點驗收，如有不實願負
    一切責任」等文字；（六）「貿琪公司」於八十九年五月二
    十三日提出切結書，記載：「本公司參加貴局水庫車標案，
    已於八十九年五月二十三日完成到貨無誤，因貴局無停放場
    所等原因，本公司願負保管責任，俟驗收時再開至貴局指定
    地點驗收，如有不實願負一切責任」等文字；（七）「貿琪
    公司」於八十九年九月二十一日提出切結書，記載：「本公
    司參加貴局五十公尺雲梯消防車標案，已於八十九年九月二
    十一日完成到貨無誤，因貴局無停放場所等原因，本公司願
    負保管責任，俟驗收時再開至貴局指定地點驗收，如有不實
    願負一切責任」等文字。惟實際上，上開七輛消防車均無在
    切結書所載日期依照合約完成交貨（部分並無法駛抵彰化縣
    消防局）之事實。
六、惟上開七輛消防車，實係分別延遲至八十九年六月十七日、
    同年七月二十六日、同年八月十一日、同年十一月十日（詳
    如附表），始完成行政院環境保護署委託「工業技術研究院
    機械工業研究所」之「交通工具空氣污染物暨噪音車型審驗
    」。辛○○卻向彰化縣消防局行政室報稱「鉅機公司」、「
    貿琪公司」均已依約依限完成交貨行為，嗣彰化縣消防局行
    政室主任施順仁即簽請排定日期驗收，後並由彰化縣消防局
    行政室技佐丁○○（業經原審判決無罪確定）擔任驗收紀錄
    之工作。辛○○為圖利「鉅機公司」及「貿琪公司」，乃基
    於使丁○○在其職務上所製作之驗收紀錄為不實登載之犯意
    ，在彰化縣消防局排定驗收日期會同協驗時，先後多次將「
    鉅機公司」、「貿琪公司」已依約依限完成交貨行為之不實
    事項告知丁○○，致彰化縣消防局分別於八十九年七月二十
    日下午二時、二時三十分、三時、四時、四時三十分（普通
    化學車、消防化學車、水箱車、高效能化學消防車、水庫車
    ）、八十九年八月二十四日（救助器材車）、八十九年十一
    月二十一日下午二時（五十公尺雲梯消防車）為驗收時，丁○○即依據辛○○之告知內容，分別在上開車輛之驗收紀錄
    關於「鉅機公司」、或「貿琪公司」完成履約日期與驗收結
    果等欄部分，本其職務而為：「一、本案貨品於（上述各消
    防車切結已交貨日期，詳如附表）全數交貨無誤」、「二、
    ．．．．．．，依合約書之規定如期完成履約交貨．．．．
    ．．」等內容不實之登載（擔任驗收紀錄之丁○○因在上開
    交貨日期，並未親眼看見「鉅機公司」、及「貿琪公司」之
    交車行為，為資慎重，並請辛○○在上述「．．．．．．全
    數交貨無誤」之紀錄上蓋章確認負責），致彰化縣消防局辦
    理會驗、監驗、主驗人員均認定「貿琪公司」、「鉅機公司
    」已在約定之交貨期限前完成交貨（車）行為，故未對「貿
    琪公司」、「鉅機公司」視其交貨是否逾期三十日，而分別
    主張違約金罰款（即驗收扣款）、或取消合約沒入履約保證
    金，而受有損害，並使「貿琪公司」、「鉅機公司」就上述
    救助器材車、高效能化學消防車、水箱車、普通化學消防車
    、消防化學車、水庫車、及五十公尺雲梯消防車，得在八十
    九年十一、十二月間，開立統一發票向彰化縣消防局領得全
    部買賣價款，而取得未被取消合約沒入履約保證金（逾期三
    十日以上者）、或依合約規定處每日千分之三之違約罰鍰（
    逾期三十日以內者）之不法利益。其後，因彰化縣審計室審
    核憑證時，發覺上情，辛○○隨後才提出上開內容不實之切
    結書以資卸責，但彰化縣審計室認「貿琪公司」、「鉅機公
    司」應以通過「交通工具空氣污染物暨噪音車型審驗」日期
    計算（至此，始有依約交車之可能）違約罰款。如以此為標
    準，「貿琪公司」、「鉅機公司」取得之不法利益共為五百
    五十四萬八千六百六十元（有關七部消防車得標廠商、依約
    交貨日、行政院環境保護署「交通工具空氣污染物暨噪音車
    型審驗」管制章日期、驗收紀錄日期、逾期日數、違約罰款
    等詳如附表）。嗣「貿琪公司」、「鉅機公司」經彰化縣消
    防局通知之後，即於九十年三月十四日分別簽發四百七十二
    萬一千二百六十八元、及四百三十八萬九千三百六十元之支
    票給彰化縣消防局，但其後又否認違約而對彰化縣消防局提
    起請求貨款等民事訴訟，後經本院九十二年度上易字第三二
    六號、九十二年度上易字第四一七號民事確定判決，判認「
    貿琪公司」、「鉅機公司」確有違約事實，惟違約金之約定
    過高，應酌減為每逾期一日按總價千分之一計算，而判決彰
    化縣消防局應返（退）還「貿琪公司」、「鉅機公司」各六
    十萬七千三百五十二元（與遲延利息）、及一百四十萬七千
    四百四十元（與遲延利息）。
七、案經法務部調查局彰化縣調查站（下稱彰化縣調查站）移送
    臺灣彰化地方法院檢察署檢察官偵查起訴。
    理　由
一、訊據上訴人即被告（下稱被告）辛○○坦承其自八十八年
    三月六日彰化縣消防局成立之後，擔任彰化縣消防局行政室
    之課員，並於八十八年五、六月至十二月間，擔任彰化縣消
    防局之總務工作（含採購業務），且於八十八年五、六月間
    ，承辦彰化縣消防局救助器材車、高效能化學消防車、水箱
    車、普通化學消防車、消防化學車、水庫車、五十公尺雲梯
    消防車等七輛消防車輛之採購業務，嗣經開標結果，其中救
    助器材車、高效能化學消防車、水箱車、普通化學消防車、
    消防化學車等五部車輛均由「鉅機公司」得標，水庫車及五
    十公尺雲梯消防車則由「貿琪公司」得標；及採購合約書上
    確有上開價格、履約保證金、交貨日期、逾期交貨之違約金
    、交貨之定義等事項之約定等事實不諱，惟矢口否認有直接
    圖利之犯行，辯稱：當時鉅機公司及貿琪公司有要交車，但
    因伊方（即彰化縣消防局）沒有辦法提供停車場所，所以伊
    才以電話通知他們不要開來，伊雖有叫他們要寫切結書，但
    並沒有教他們如何寫切結書，伊認定他們可以交車，才跟丁○○講他們可以交車了。那時候他們有開車來，伊認定他們
    如期交車，所以才未予以違約扣款或取消合約沒入履約保證
    金。又驗收上開車子時，會給受配單位一些清單、規格書，
    然後由受配單位依照這些文件測試，如有缺點，改善完畢後
    才付款。會驗時，雲梯車有升梯，水箱車有出水，器材車有
    核對器材，這些動作都有，測試車子的性能，不是只有看看
    。本案是伊第一次辦理採購，當時政府採購法剛剛實施，一
    團亂，經驗上不足，實在不知道他們有逾期，伊並未拿過廠
    商任何好處，亦無圖利廠商之犯行云云。上訴人即被告（
    下稱被告）癸○○坦承為上開貿琪公司之實際負責人，貿琪
    公司於八十八年五、六月間曾向彰化縣消防局標得上開水庫
    車及五十公尺雲梯消防車等二部車輛之採購案，及採購合約
    書上確有上開價格、履約保證金、交貨日期、逾期交貨之違
    約金、交貨之定義等事項之約定等事實不諱，惟矢口否認有
    共同直接圖利之犯行，辯稱：伊係依據被告辛○○之指示書
    寫切結書，並無違反何項具體法令及明知違背法令仍為之直
    接故意存在，且彰化縣消防局與廠商所簽訂之契約，有「交
    車驗收前應領取牌照」並於驗收後一次付款、及「交車後由
    廠商協助領牌」並迨領取牌照暨驗收合格後一次付款等類型
    ，本案貿琪公司與彰化縣消防局所訂契約，均明白約定「交
    車後申領牌照手續由承售商協助辦理，取得牌照後方視為驗
    收完成」，並於驗收完成後消防局始負有一次付清貨款之義
    務，屬後者之契約型態，自無在交車時同時要求廠商檢附領
    取牌照所需車輛車型審驗合格章之理，本案訟爭之投標須知
    十六之（八）所指之相關證明文件，應係指行政院環保署所
    出具之合格函，而非指車輛車型審驗合格章，應無疑義，彰
    化縣消防局與公訴人誤解契約，認定貿琪公司有遲延給付之
    違約責任，尚有誤會，況違約金債權與貨款債權，係各自獨
    立之債權，彰化縣消防局並未拋棄本案之違約金請求權，貿
    琪公司亦無獲取任何不法利益可言。至有關行政院「交通工
    具空氣污染物暨噪音車型審驗」之測試是買方（即彰化縣消
    防局）他們掛牌用的，不是交車用的。合約書是要伊公司先
    交車，才協助他們辦理掛牌。合約很清楚，要環保合格證明
    ，訂約當時是第二期，交貨當時是第三期，交貨前，伊公司
    就取得第三期環保合格證明。至彰化審計室認定核章日為伊
    公司交車日期是不對的，且不合理。伊有參與驗收，驗收現
    場，所有參與驗收人員都到場，實際驗收要核對文件、比對
    車子號碼，核對車子引擎號碼等，逐一核對，才有驗收紀錄
    。這些人員不知道到底懂不懂，所有的驗收文件都在上面，
    推說不記得不清楚，是不負責，伊是冤枉的。另合約有規定
    要附上原廠保固書、操作手冊、附件清冊、檢驗報告、進口
    證明文件等資料。承辦人經驗不足，本件其實都是合約認知
    的問題。所有條款都講明簽約、交貨、驗收、掛牌、付款，
    伊都有按照合約來。另被告辛○○縱有圖利行為，但伊與被
    告辛○○係基於彼此相互對立之對向關係，行為縱有合致，
    以各自之行為有各自之目的，應僅就各自之行為負責，彼此
    並無犯意聯絡與行為分擔可言，伊並不成立圖利罪之共同正
    犯云云。上訴人即被告（下稱被告）壬○○亦坦承為上開
    鉅機公司之負責人，及鉅機公司於八十八年五、六月間曾向
    彰化縣消防局標得上開救助器材車、高效能化學消防車、水
    箱車、普通化學消防車、消防化學車等五部車輛之採購案，
    及採購合約書上確有上開價格、履約保證金、交貨日期、逾
    期交貨之違約金、交貨之定義等事項之約定等事實不諱，惟
    矢口否認有共同直接圖利之犯行，辯稱：伊係依據被告辛○○之指示書寫切結書，並無違反何項具體法令及明知違背法
    令仍為之直接故意存在，且彰化縣消防局與廠商所簽訂之契
    約，有「交車驗收前應領取牌照」並於驗收後一次付款、及
    「交車後由廠商協助領牌」並迨領取牌照暨驗收合格後一次
    付款等類型，本案鉅機公司與彰化縣消防局所訂契約，均明
    白約定「交車後申領牌照手續由承售商協助辦理，取得牌照
    後方視為驗收完成」，並於驗收完成後消防局始負有一次付
    清貨款之義務，屬後者之契約型態，自無在交車時同時要求
    廠商檢附領取牌照所需車輛車型審驗合格章之理，本案訟爭
    之投標須知十六之（八）所指之相關證明文件，應係指行政
    院環保署所出具之合格函，而非指車輛車型審驗合格章，應
    無疑義，彰化縣消防局與公訴人誤解契約，認定鉅機公司有
    遲延給付之違約責任，尚有誤會，況違約金債權與貨款債權
    ，係各自獨立之債權，彰化縣消防局並未拋棄本案之違約金
    請求權，鉅機公司亦無獲取任何不法利益可言。另被告辛○○縱有圖利行為，但伊與被告辛○○係基於彼此相互對立之
    對向關係，行為縱有合致，以各自之行為有各自之目的，應
    僅就各自之行為負責，彼此無犯意聯絡與行為分擔可言，伊
    並不成立圖利罪之共同正犯。又伊於調查站係遭誘導訊問，
    才會有不實之陳述云云。
二、經查：
  (一)被告辛○○確係自八十八年三月六日彰化縣消防局成立之後
    ，擔任彰化縣消防局行政室之課員，並於八十八年五、六月
    至十二月間，擔任彰化縣消防局之總務工作（含採購業務）
    ，且於八十八年五、六月間，承辦彰化縣消防局救助器材車
    、高效能化學消防車、水箱車、普通化學消防車、消防化學
    車、水庫車、五十公尺雲梯消防車等七輛消防車輛之採購業
    務等事實，除據被告辛○○自承在卷外，並有彰化縣消防局
    九十三年四月二日府授消行字第○九三○○○○七二六號函
    一份附卷足憑（見本院上訴卷一第一六一頁），是被告辛○○係依據法令從事上開公務之人員無疑。
  (二)被告癸○○確為「貿琪公司」之實際負責人，被告壬○○確
    為「鉅機公司」之負責人；及於八十八年五、六月間，由「
    鉅機公司」向彰化縣消防局標得上開救助器材車、高效能化
    學消防車、水箱車、普通化學消防車、消防化學車等五部車
    輛之採購案，另由「貿琪公司」向彰化縣消防局標得上開水
    庫車、及五十公尺雲梯消防車等二部車輛之採購案；以及依
    據彰化縣消防局分別與「鉅機公司」、及「貿琪公司」所簽
    訂之合約書，除約定救助器材車之價格為九百七十九萬元（
    含稅，下同）、高效能化學消防車之價格為九百六十四萬元
    、水箱車之價格為二百四十五萬元、普通化學消防車之價格
    為三百四十萬元、消防化學車之價格為三百十二萬二千元、
    水庫車之價格為四百八十九萬八千元、五十公尺雲梯消防車
    之價格為二千五百九十二萬元，且其履約保證金（即以投標
    時之押標金移用），分別為救助器材車、高效能化學消防車
    各為一百萬元，水箱消防車二十五萬元、普通化學消防車三
    十五萬元、消防化學車三十二萬元、水庫消防車五十萬元、
    五十公尺雲梯消車防車二百六十萬元，並約定救助器材車應
    在八十九年五月三十日以前交車、高效能化學消防車應在八
    十九年五月三十日以前交車、水箱車應在八十九年六月七日
    以前交車、普通化學消防車應在八十九年六月七日以前交車
    、消防化學車應在八十九年六月七日以前交車、水庫車應在
    八十九年五月二十五日以前交車、五十公尺雲梯消防車（因
    製造廠遭遇不可抗力等因素，經彰化縣消防局同意延展交貨
    一百二十天）應在八十九年九月二十二日以前交車等事實，
    業據被告辛○○、癸○○、壬○○等三人於原審及本院審理
    時分別自白在卷，並有各該採購合約書及彰化縣消防局九十
    四年七月十五日府授消行字第○九四○○○八六二四號函一
    件附卷可稽。
  (三)至「鉅機公司」所得標之救助器材車、高效能化學消防車、
    水箱車、普通化學消防車、消防化學車，及「貿琪公司」所
    得標之水庫車及五十公尺雲梯消防車，依據「進口與貨物稅
    完（免）稅證明書」之記載，其各經基隆關稅局核發「進口
    與貨物稅完（免）稅證明書」之日期、及經行政院環境保護
    署委託「工業技術研究院機械工業研究所」審核「交通工具
    空氣污染物暨噪音車型審驗管制」之核章日期均如事實欄之
    記載，及被告癸○○、壬○○亦確有分別向彰化縣消防局提
    出前開內容之切結書等情，亦為被告辛○○、癸○○、壬○○等三人所是認，並有各該「進口與貨物稅完（免）稅證明
    書」、及上開切結書等影本附卷可稽。又上開消防車經財政
    部基隆關稅局藉由網路傳輸放行訊息至貨物存放處所通知倉
    庫業者，憑以放行之日期（但實際前往倉庫提領日期，財政
    部基隆關稅局並無資料可查），其中消防救助器材車（一輛
    ）之海關放行日期為八十九年三月二十三日、水庫消防車（
    一輛）為八十九年五月二日、高效能化學消防車（一輛）為
    八十九年五月十二日、水箱消防車（一輛）與消防化學車（
    二輛）均為八十九年六月十七日、雲梯消防車（一輛）為八
    十九年十月五日，亦有財務部基隆關稅局九十一年七月十九
    日基普進字第九一一○四六一九號函一份在卷可憑（見九十
    年度他字第一三三九號偵查卷宗，未編頁）。
  (四)被告辛○○確有向彰化縣消防局行政室報稱「鉅機公司」、
    「貿琪公司」均已依約依限完成交貨行為，且坦承有在彰化
    縣消防局行政室排定各車驗收日期會同協驗時，向擔任驗收
    紀錄之丁○○告知「鉅機公司」、「貿琪公司」已依約依限
    完成交貨行為，使丁○○將「一、本案貨品於（上述各消防
    車切結已交貨日期，詳如附表）全數交貨無誤」、「二、．
    ．．．．．，依合約書之規定如期完成履約交貨　．．．．
    ．．」等事項登載於各車之驗收紀錄，再由其蓋章確認負責
    ，致彰化縣消防局辦理會驗、監驗、主驗人員均認定「貿琪
    公司」、「鉅機公司」已在約定之交貨期限前完成交貨（車
    ）行為，故未對「貿琪公司」、「鉅機公司」視其交貨是否
    逾期三十日，而分別主張違約金罰款（即驗收扣款）、或取
    消合約沒入履約保證金，並使「鉅機公司」、「貿琪公司」
    通過驗收，而就上述救助器材車、高效能化學消防車、水箱
    車、普通化學消防車、消防化學車、水庫車、及五十公尺雲
    梯消防車，得在八十九年十一、十二月間，開立統一發票向
    彰化縣消防局領得全部買賣價款等事實，亦據被告辛○○自
    承在卷，並經證人丁○○證述在卷，且有各該消防車之驗收
    記錄、彰化縣消防局「財物結算驗收證明書」、及彰化縣消
    防局會計付款審核表與黏貼之「貿琪公司」、「鉅機公司」
    統一發票影本在卷可稽。另被告壬○○、癸○○二人確有分
    別為「鉅機公司」與「貿琪公司」向彰化縣消防局提出前開
    內容之切結書，然後交由被告辛○○收執等事實，亦經被告
    辛○○、壬○○、癸○○等三人分別自白在卷，並有各該切
    結書影本附卷可按。
  (五)按政府採購法第七十二條規定：「機關辦理驗收時應製作紀
    錄，由參加人員會同簽認。驗收結果與契約、圖說、貨樣規
    定不符者，應通知廠商限期改善、拆除、重作、退貨或換貨
    。其驗收結果不符部分非屬重要，而其他部分能先行使用，
    並經機關檢討認為確有先行使用之必要者，得經機關首長或
    其授權人員核准，就其他部分辦理驗收並支付部分價金。驗
    收結果與規定不符，而不妨礙安全及使用需求，亦無減少通
    常效用或契約預定效用，經機關檢討不必拆換或拆換確有困
    難者，得於必要時減價收受。其在查核金額以上之採購，應
    先報經上級機關核准；未達查核金額之採購，應經機關首長
    或其授權人員核准。驗收人對工程、財物隱蔽部分，於必要
    時得拆驗或化驗。」；政府採購法施行細則第九十六條規定
    「機關依本法第七十二條第一項規定製作驗收之紀錄，應記
    載下列事項，由辦理驗收人員會同簽認。有監驗人員或有廠
    商代表參加者，亦應會同簽認：一、有案號者，其案號。二
    、驗收標的之名稱及數量。三、廠商名稱。四、履約期限。
    五、完成履約日期。六、驗收日期。七、驗收結果。八、驗
    收結果與契約、圖說、貨樣規定不符者，其情形。九、其他
    必要事項。機關辦理驗收，廠商未依通知派代表參加者，仍
    得為之。驗收前之檢查、檢驗、查驗或初驗，亦同。」。本
    案被告辛○○既係擔任彰化縣消防局之總務工作（含採購業
    務），且負責承辦該局上開救助器材車、高效能化學消防車
    、水箱車、普通化學消防車、消防化學車、水庫車、五十公
    尺雲梯消防車等七部消防車輛之採購公務，自不能諉為不知
    。另上開消防車之採購合約對於交貨逾期，定有：「每逾期
    一日按總價千分之三計罰違約金，如逾期三十日併取消合約
    ，沒入履約保證金（但經彰化縣消防局核准延長者，不在此
    限）」之違約責任約定，此亦應為被告辛○○所明知。被告
    辛○○於知「鉅機公司」、「貿琪公司」有未能如期交貨之
    違約情事後，依照上開政府採購法第七十二條及政府採購法
    施行細則第九十六條等相關規定，自需於彰化縣消防局辦理
    上開消防車採購驗收時，據實告知此情，以為彰化縣消防局
    審認違約扣款或取消合約之依據。詎被告辛○○竟故為不實
    之告知，使彰化縣消防局辦理驗收紀錄人員將「鉅機公司」
    、「貿琪公司」有依約依限完成交貨行為之不實事項登載於
    驗收紀錄，以致彰化縣消防局受有損害，則被告辛○○顯已
    違背政府採購法第七十二條及政府採購法施行細則第九十六
    條等法律之規定，焉能認無「違背法令」之行為？是被告等
    三人此部分所辯，並非可採。
  (六)又貪污治罪條例第六條第一項第四款之圖利罪，雖屬身分犯
    ，以依據法令從事公務之人員或受公務機關委託承辦公務之
    人為犯罪主體，無此身分者若僅單純為有此身分者圖利之對
    象，則該無此身分者與有此身分者間，具對向關係，行為縱
    有合致，並使該無此身分者因而獲得不法利益，然彼此之行
    為各有其目的，尚不能遽論以上開圖利罪之共同正犯；惟無
    此身分者與有此身分者，若非單純處於對向關係，而係具有
    「合同平行性」之犯意聯絡及行為分擔，朝同一目的，共同
    對於有此身分者所主管或監督之事務，直接或間接圖得不法
    利益並因而獲得利益，依同條例第三條規定，並非不得成立
    本罪之共同正犯（最高法院九十四年度台上字第六００八號
    判決參照）。查本件癸○○、壬○○二人曾分別簽寫上開切
    結書交由被告辛○○持作「貿琪公司」及「鉅機公司」依約
    依限交貨之憑證，且其三人均知「貿琪公司」及「鉅機公司
    」有如附表所示之遲延交貨情形，竟為規避該二公司遲延交
    貨之違約扣款或併取消合約沒入履約保證金之責任，而為上
    開違背法令行為，足見無公務員身分之癸○○、壬○○二人
    與具有公務員身分之被告辛○○，並非單純處於對向關係，
    而係具有「合同平行性」之犯意聯絡及行為分擔，朝同一目
    的，共同圖取「規避上開遲延交貨」之違約扣款或併取消合
    約沒入履約保證金之責任，是其三人並非不可成立圖利罪之
    共同正犯，癸○○、壬○○二人辯稱其二人不具公務員身分
    ，與被告辛○○不成立共同正犯，尚有誤會。又本案被告癸○○雖係「貿琪公司」之實際負責人，被告壬○○則為「鉅
    機公司」之負責人，但法人（即公司）與自然人之人格不同
    。於公司法人受有損害之情形，公司股東既僅得認屬間接被
    害人，則在圖利公司法人之情形，公司股東自非直接受益人
    。是本案被告辛○○之圖利行為，其圖利之對象應屬「貿琪
    公司」、「鉅機公司」，被告癸○○、壬○○二人並非被告
    辛○○直接圖利之對象，附此說明。
  (七)另貪污治罪條例第六條第四款之圖利罪，本為即成犯，在依
    據法令從事公務之人員對於主管之事務，明知違背法令，直
    接圖其他私人不法利益，並使其他私人因而獲得利益時，犯
    罪即已成立。故於本案，如「貿琪公司」及「鉅機公司」有
    遲延交貨之違約事實，被告辛○○卻違背法令並基於直接圖
    利「貿琪公司」、「鉅機公司」之犯意，而不實陳報上開二
    公司均在約定之交貨期限前完成交貨，致使彰化縣消防局辦
    理會驗、監驗、主驗人員均認定「貿琪公司」、「鉅機公司
    」已在約定之交貨期限前完成交貨（車）行為，而未對「貿
    琪公司」、「鉅機公司」視其交貨是否逾期三十日，而分別
    主張違約扣款、或併取消合約沒入履約保證金，並使「貿琪
    公司」、「鉅機公司」就上述救助器材車、高效能化學消防
    車、水箱車、普通化學消防車、消防化學車、水庫車、及五
    十公尺雲梯消防車，得在八十九年十一、十二月間，開立統
    一發票向彰化縣消防局領得全部買賣價款，此時「貿琪公司
    」、「鉅機公司」即均已取得當時未被取消合約沒入履約保
    證金（逾期三十日以上者）、或依合約規定處每日千分之三
    之違約扣款（逾期三十日以內者）之不法利益，被告辛○○
    之圖利犯行即已成立。尚難因彰化縣審計室審核憑證時，發
    覺上情，彰化縣消防局乃向「貿琪公司」、「鉅機公司」為
    民事之主張，即認已成立之犯罪行為因此消滅。是被告辛○○等三人此部分之辯解，亦不足憑採。
  (八)又本案依據彰化縣消防局分別與「鉅機公司」、「貿琪公司
    」所簽訂之合約書，關於「交貨」，合約書第十一條已規定
    ：「甲方（指彰化縣消防局）所訂之投標須知，品質要求暨
    各消防車規範、開標記錄列為本合約書同時生效」，再依投
    標須知第十六條附則之第（七）規定：交車（貨）時得標廠
    商應附以下資料：原廠商出廠證明、進口證明、保固書、
    品質保證書。消防車每車打造完成後，消防幫浦需附原廠
    證明，其性能需經我國經濟部標準檢驗局之檢驗合格證明（
    僅救助器材車未為第二款之規定）。得標廠商於交貨時均
    應檢附修護及操作手冊。第（八）並規定：交車（貨）時賣
    方應負責符合當期行政院環保署有關廢氣排放及噪音管制等
    規定，並檢附相關證明供審查，此有上開合約書與投標須知
    在卷可稽。上開合約書既已明白約定「交車（貨）時賣方應
    負責符合當期行政院環保署有關廢氣排放及噪音管制等規定
    ，並檢附相關證明供審查」，此項契約義務即非「鉅機公司
    」、「貿琪公司」所得任意曲解。且依據八十七年十月二十
    六日修正公布之道路交通安全規則第十七條第四項規定：「
    除曳引車及拖車以外大型車輛，自中華民國八十九年一月一
    日起辦理新登檢領照，均應經前項車輛型式安全審驗合格」
    ，且於同條第三項規定「其作業要點由交通部另訂之」，而
    交通部所頒布之「車輛形式安全及品質一致性審驗作業要點
    」則明定：「車輛型式安全審驗：指車輛申請新領牌照前，
    對車輛型式之安全及規則確認所為之書面審查及實車檢測」
    （第二條第二款）、「品質一致性審驗：指為確倒車輛安全
    品質及規格與原經車輛型式安全審驗合格車輛具有一致性所
    為之審查及核驗」（第二條第三款）、「向交通部授權之車
    輛專業技術研究機構申請，經審驗合格領得合格證明後，始
    得向公路監理機關依相關規定辦理新領牌照登記檢驗」（第
    三條）。是彰化縣消防局向「鉅機公司」、「貿琪公司」採
    購消防車，未經上開審驗合格並領得合格證明後，不得向公
    路監理機關依相關規定辦理新領牌照登記檢驗，在實際未經
    上開審驗合格並領得合格證明之前，彰化縣消防局要無僅憑
    被告癸○○、壬○○於投標時所交付之引擎族排氣合格證明
    函等文件，即認可「鉅機公司」、「貿琪公司」交車之理。
    況如投標時所交付之前開文件可當審驗合格證明，「鉅機公
    司」與「貿琪公司」嗣後又何需費時送驗？參以本院九十二
    年度上字第三二六號、九十二年度上易字第四一七號民事確
    定判決亦一致認【兩造於八十八年五月三十一日簽訂「彰
    化縣消防局八十八年購置水庫消防車合約書」，依合約第三
    條「交貨期限」約定，自簽約完竣（即八十八年五月三十一
    日）之翌日起三六五日曆天（含所有例假日）內乙次交清，
    逾期即按照罰則處理，是本件之交貨期限應為八十九年五月
    三十一日。又依合約書第十一條明定「甲方所定之投標須知
    ，品質要求暨水庫消防車規範、開標紀錄列為本合約書同時
    生效」，因此有關投標須知中與交貨義務相關之規定，均屬
    上訴人應遵守之義務。關於投標須知第十六條第八項規定
    ：「交車（貨）時賣方應負責符合當期行政　院環保署有關
    廢棄排放及噪音管制等規定，檢附相關證明供審查」。上訴
    人認此僅是在定明就系爭車輛所應具有品質之保證，故以「
    應負責．．．．．規定」之文語定之，非在交車時應附資料
    之列。但其開宗明義即指出賣方在交車時就應負責符合當期
    行政院環保署有關廢棄排放及噪音管制等規定，並檢附相關
    證明供審查，應非僅只在定明就系爭車輛所應具有品質之保
    證，而不須檢附相關證明文件。上訴人又以此規定之「檢附
    相關證明供審查」，應係指投標須知第十六條十七所定之「
    行政院環保署之廢棄排放或噪音管制等二期或以後之規定之
    合格函或合格證影本供審查」而言，故交車時所應檢附相關
    證明供審查文件即係指行政院環保署所核發之引擎族排氣第
    三期合格證明函，上訴人於交車前早已取得符合行政院環保
    署第三期引擎排放管制標準之合格函，上訴人並於交車時已
    連同合約規定交車時應附之文件提出供審查在案，前開合格
    證明函暨合約規定交車時應附之文件業經被上訴人審查合格
    後，被上訴人始安排驗收；並於審驗合格、申領牌照、一切
    項目驗收合格後始同意付款。惟上訴人所提出之「行政院環
    保署八十七年十月二十三日（八七）環署空字第００七二０
    六七號函」，於其參與投標時即已檢附，此函僅是其參與投
    標之資格符合文件，而行政院環保署八十九年三月二十二日
    （八九）環署空字第００一五五八四號函之內容，亦與前函
    大致相同，即便是兩函就引擎族型號有所不同，但此乃因柴
    油及替代清潔燃料引擎排放標準之施行日期有所變更所致，
    仍無法改變其是在投標時所應附之投標文件性質，換言之，
    若系爭契約訂定之日期是在第三期即八十八年七月一日施行
    之後才訂定，當然此時就必須提出是否符合第三期所規定之
    排放標準之證明文件，是以該等行政院環保署第三期引擎排
    放管制標準之合格函應非投標須知第十六條第八項所指交車
    時應檢附之合格證明文件。本件系爭車輛進口後，依八十
    七年十月二十六日修正公佈之道路交通安全規則第十七條第
    四項規定「除曳引車及拖車以外大型車輛，自中華民國八十
    九年一月一日起辦理新登檢領照，均應經前項車輛型式安全
    審驗合格」。且於同條第三項規定「其作業要點由交通部另
    訂之」。而交通部所頒定之「車輛形式安全及品質一致性審
    驗作業要點」則明定「車輛型式安全審驗：指車輛申請新領
    牌照前，對車輛型式之安全及規格確認所為之書面審查及實
    車檢測」（第二條第二款）、「品質一致性審驗：指為確保
    車輛安全品質及規格與原經車輛型式安全審驗合格車輛具有
    一致性所為之審查及核驗」（第二條第三款）、「向交通部
    授權之車輛專業技術研究機構申請，經審驗合格領得合格證
    明後，始得向公路監理機關依相關規定辦理新領牌照登記檢
    驗」（第三條）。查交通部委託之車輛專業技術研究機構為
    「中華民國財團法人車輛研究測試中心」，該車測中心即負
    責辦理車輛型式安全審驗及品質一致性審驗作業，經該車測
    中心審驗合格，即會在車輛進口與貨物稅完稅證明書上加蓋
    「交通工具空氣污染物暨噪音車型審驗管制章」，並憑以辦
    理新登檢領照。系爭車輛須有蓋此「車型審驗管制章」之合
    格證明文件，方能申請辦理新登檢領照，業經被上訴人陳明
    在卷（本院第一卷第六十二頁），而該「車輛型式安全審驗
    及品質一致性審驗」之審驗項目包括書面審查項目及實車檢
    測項目，其中實車檢測項目包括車輛尺度限制、大客車車身
    各部規格、汽車軸重限制、車輛總重量及總聯結重量限制規
    定、車輛貨廂容積標準與規格、左右兩側防止捲入裝置與後
    方安全防護裝置、汽車傾斜穩定度規定、車輛燈光與標誌檢
    驗規定、車輛煞車、喇叭音量、幼童專用車車各部規格、載
    重計安裝規定、轉彎及倒車警報裝置安裝規定、車輛內裝材
    料難燃性能要求等項目，檢驗項目包括量喇叭及警報裝置的
    分貝限制，有該車測中心九十三年二月六日函一份可稽；再
    參諸行政院環保署函覆本院之九十三年三月三日環署空字第
    ０九三００一四二九五號函說明三記載可知，該函謹代表該
    引擎族之廢棄排放符合八十八年七月一日起之排放標準，並
    不包括投標須知第十六條第八項所規定之「噪音管制」部分
    ，顯然與「交通工具空氣污染物暨噪音車型檢驗管制章」之
    性質完全不同，當然亦與投標須知第十六條附則第八項所規
    定之內容包括噪音管制之項目亦不相同，故投標須知第十六
    條第八項所指必須在交車時檢附之合格證明文件，應非上訴
    人所主張之行政院環保署所核發之引擎族排氣第三期合格證
    明函等所可取代，而係指「交通工具空氣污染物暨噪音車型
    審驗管制章」。又前揭八十七年十月二十六日修正公佈之
    道路交通安全規則第十七條第四項，雖係規定除曳引車及拖
    車以外大型車輛，自中華民國八十九年一月一日起辦理新登
    檢領照，始應經前項車輛型式安全審驗合格。亦即本件於八
    十八年五月三十一日兩造簽訂契約當時，系爭車輛辦理新登
    檢領照，仍無須依道路交通安全規則第十七條第三項所定辦
    理車輛型式安全審驗合格。但兩造於八十八年五月三十一日
    簽訂系爭契約時，已在道路交通安全規則八十七年十月二十
    六日修正公佈之後，而雙方約定交車日期，乃於該項規定「
    除曳引車及拖車以外大型車輛，自中華民國八十九年一月一
    日起辦理新登檢領照，應經前項車輛型式安全審驗合格」之
    後，是以，上訴人所稱雙方於八十八年五月三十一日簽訂契
    約時，系爭車輛辦理新登檢領照，仍無須依道路交通安全規
    則第十七條第三項所定辦理車輛型式安全審驗合格，完全未
    有車型審驗管制章日期作為依約交車之概念云云，實有誤解
    。是被上訴人主張上訴人對於投標須知第十六條第八項「交
    車（貨）時賣方應負責符合當期行政院環保署有關廢氣排放
    及噪音管制等規定，檢附相關證明供審查」，所指之符合當
    期管制規定之文件，確為上開「交通工具空氣污染物暨噪音
    車型審驗管制章」，要非無據。系爭車輛辦理新登檢領照
    時，依法令規定，既須檢具「交通工具空氣污染物暨噪音車
    型檢驗管制章」如上述，而被上訴人購買系爭車輛之目的當
    在能領取牌照而正常使用，此為一般常情，是以上訴人徒以
    合約時未訂明交貨時應一併檢附「交通工具空氣污染物暨噪
    音車型檢驗管制章」，並提出南投縣消防局標購八十八年度
    消防車輛及器材投標須知及台北市政府消防局九十三年度化
    學消防車規格及證人張銘中之證言，而主張渠僅有於交車後
    協助被上訴人領取牌照之義務，而無於交車時檢附「交通工
    具空氣污染物暨噪音車型檢驗管制章」之義務，或渠早於八
    十九年五月二日即自基隆海關放行，而處於隨時得以交車之
    狀態，僅係為配合被上訴人所定驗收期日，才將原訂交貨日
    期，延後至驗收日期一併辦理，交車既係經由被上訴人同意
    變更而延後，上訴人自無遲延交車情事云云，殊無足採。
    綜上，上訴人交貨應以取得加蓋「交通工具空氣污染物暨噪
    音車型審驗管制章」之合格證明為要件，而上訴人顯有逾期
    之違約遲延交貨情事，堪以認定】等情，亦有本院上開案號
    之民事判決各一份在卷可稽（見本院更一卷第一五八頁至第
    一七六頁、上訴卷一第二三二頁至第二四六頁），益證「貿
    琪公司」、「鉅機公司」交貨應以取得加蓋「交通工具空氣
    污染物暨噪音車型審驗管制章」之合格證明為要件，該二公
    司確有持延交貨之事實無訛。被告癸○○、壬○○等人辯稱
    上開「交通工具空氣污染物暨噪音車型審驗管制」之審核與
    簽章，非交車所必需云云，並不足取。又此部分事實已臻明
    確，其等於本院前審請求傳訊證人張銘中查證此事，核無必
    要，併此敘明。
  (九)另被告辛○○於本院前審雖辯稱：「鉅機公司」分別於八十
    九年三月二十八日、五月二日向海關提領之救助器材車、及
    高效能化學消防車，及「貿琪公司」於八十九年五月二日向
    海關提領之水庫車，均曾由司機駛至彰化縣消防局交付，伊
    因彰化縣消防局無處停放，又因第一次經辦消防車之採購較
    無經驗，為免妨害交通或失竊或遭人破壞，才請司機將消防
    車開回由公司切結保管，實無圖利他人犯意，此後其他消防
    車之切結書係癸○○、壬○○等人基於投機心理循例逕行製
    作，事先並未與伊溝通，與伊無關云云。但查：
  (1)本案「鉅機公司」與「貿琪公司」實際上並無法依照上開合
    約書之約定，於約定之交貨期限之前，向彰化縣消防局履行
    交車及同時檢附符合當期行政院環保署有關廢氣排放及噪音
    管制審查合格相關證明之義務，已如前述。其中，「鉅機公
    司」所得標之救助器材車、及高效能化學消防車，及「貿琪
    公司得標之水庫車，雖於約定之交貨期限前，已經海關放行
    ，但尚未取得符合當期行政院環保署有關廢氣排放及噪音管
    制審查合格之相關證明，其他消防車在約定之交貨期限，更
    未經海關放行，於客觀上，「鉅機公司」與「貿琪公司」並
    無法依照上開合約書之約定履行給付義務。而本案之採購金
    額高達五千餘萬元，交貨亦有約定期限，消防車之交付更攸
    關彰化縣消防局所轄消防隊消防工作之執行，合約並有得標
    廠商應於交貨五日前以書面通知彰化縣消防局（彰化縣消防
    局即可排定驗收日期、場地及調撥手續）之約定。微論被告
    辛○○彰化縣消防局成立前，曾經擔任彰化縣警察局消防警
    察隊之總務工作，縱使此係其第一次擔任消防車之採購業務
    ，以得標廠商是否如期交貨，事關能否主張違約金罰款（即
    驗收扣款）、或取消合約沒入履約保證金之認定，此部分並
    涉及驗收人員（被告辛○○擔任採購業務，依法不能擔任驗
    收工作）、及會計人員之職責，至於驗收後消防車輛之調度
    亦由災害搶救課負責而與被告辛○○無關，在此情形，被告
    辛○○要無不審慎以對之理。若非被告辛○○已知「鉅機公
    司」與「貿琪公司」因所進口之部分消防車船期延誤及未能
    及時通關放行（即仍在海關，無從交車），或雖已經海關放
    行，但仍未取得符合當期行政院環保署有關廢棄排放及噪音
    管制之證明，有意圖利「鉅機公司」與「貿琪公司」，使「
    鉅機公司」與「貿琪公司」免遭鉅額違約金之罰款，或因逾
    期三十日遭取消合約（致進口車輛需另覓買主），並被沒入
    履約保證金，其豈會在「鉅機公司」與「貿琪公司」均未檢
    附相關書面資料以供審核，且有四輛消防車尚未經海關放行
    之情形下，即陳報「鉅機公司」與「貿琪公司」已依約履行
    交貨義務？另本案彰化縣消防局雖無足夠空間停放車輛，但
    依據本案卷證，顯示上開七輛消防車嗣後經排定驗收之後，
    其驗收地點亦非在彰化縣消防局，驗收之後並撥由地區消防
    隊使用。此亦屬彰化縣消防局災害搶救課應負責之事項，並
    可事先知會辦理。上開消防車之交貨既有定期而可事先會知
    相關單位，被告辛○○如何會到約定交貨日期仍有：為免妨
    害交通或失竊或遭人破壞，故請司機將消防車開回由公司切
    結保管之情形？又如有司機曾將救助器材車、及高效能化學
    消防車、水庫車開抵彰化縣消防局，「鉅機公司」與「貿琪
    公司」衡情應會事先與被告辛○○聯繫，被告辛○○衡情亦
    會與相關人員會勘或請示主管如何處理，豈會如其在原審法
    院所供，自己看一下即擅請司機原車開回，又未留有任何交
    車之照片或其他憑證或會同相關人員見證？被告辛○○此部
    分所辯，悖離常情，尚難採信。證人蔡福來、蔡旻勳於原審
    法院就此部分所為之證詞，核與上開事實不符，要無可採。
  (2)況本案被告壬○○於彰化縣調查站接受詢問時，已自白稱：
    「（前述採購案，貴公司（鉅機公司）得標後，有無依合約
    所訂期限交貨？）．．．五部消防車都未如期交貨」、「（
    未依合約所訂期限交貨，貴公司與彰化縣消防局達成何種協
    議解決無法如期交貨的問題？）我曾以電話請教彰化縣消防
    局承辦人辛○○如何解決無法如期交貨的問題，辛○○答稱
    必須依合約罰款」、「（切結書是由貴公司人員或彰化縣消
    防局人員提出？）我們公司已進口救助器材車、高效能化學
    消防車，因彰化縣消防局一直未辦理驗收相關作業，我因怕
    無法如期交貨必須罰款，所以請教辛○○怎麼辦？徐答稱以
    消防局無停放場所等原因，提出切結書，我便在八十九年五
    月二十九日製作切結書；另水箱車、普通化學消防車、消防
    化學車因仍在基隆關稅局尚未放行，我以電話請教辛○○前
    述狀況，徐答稱以消防局無停放場所等原因為由，我即在八
    十九年六月五日依前述消防局無停放場所等原因製作切結書
    ，並向彰化縣消防局提出」、「（貴公司交貨驗收後，彰化
    縣消防局有無論貴公司逾期交貨之責？為何未論及逾期之責
    ？）彰化縣消防局辛○○初雖講未如期交貨必須罰款，但後
    辛○○並無追究我們公司逾期交貨之責，徐為何未論我們逾
    期之責，我不清楚」等語（見六九五二號偵卷第一宗第四五
    至五二頁）。嗣於檢察官初次偵訊時，亦自白稱：「（調查
    站所做筆錄）實在，我都有閱過筆錄」、「（這五部車沒有
    實際交車，為何寫切結書？）怕海關未交車有違約金」、「
    （車還在海關未放行可否交車？）是為了怕罰違約金」、「
    （你如何知道要寫切結書內容？）我打電話問辛○○，他教
    我要寫沒有地方停放」、「（你有將辛○○教你寫的切結書
    內容告訴癸○○？）我記得有跟我哥哥癸○○講」、「（書
    寫切結書的時間、地點）在切結書所載時間的前一天，地點
    在鉅機公司」、「（如此做）是（為了規避違約金）」各等
    語（見六九五二號偵查卷第一宗第七二至七三頁）。依據被
    告壬○○之上開供述，足見「鉅機公司」所標得之救助器材
    車、及高效能化學消防車雖在交車期限前已向海關提領，但
    實際並未於交車期日前駛至彰化縣消防局辦理交車，另水箱
    車、普通化學消防車、消防化學車因仍在基隆關稅局尚未放
    行，亦不可能於交車期日前駛至彰化縣消防局辦理交車，且
    切結書係為規避違約責任，經請教被告辛○○之後所製作並
    提出，委無可疑。
  (3)另本案被告癸○○於彰化縣調查站接受詢問時，供稱：「（
    貿琪公司）實際業務仍由我負責迄今」、「依照本公司的看
    法，該二件標案的水庫車及雲梯車抵達基隆港後，就算是貨
    物已經到了，就算可以交貨」、「以水庫車而言，契約規定
    的履約期限是八十九年五月二十五日，該水庫車於當年五月
    二日海關即已放行，本公司可於履約屆期前完成交車，因消
    防局無地方停放，又不願意負保管責任，且該車於交車後尚
    須經檢驗程序，所以才請本公司出具『切結書』的方式，將
    保管責任交給本公司負責，．．．．．．至於雲梯車部分，
    審計單位也是依照環保署檢驗合格日期而認為有逾期情形，
    主張應依約罰款」、「印象中好像是該局的辛○○（要求我
    出具切結書）」、「．．．．．．切結書上所載的該雲梯車
    於八十九年九月二十一日完成到貨乙節，係按一般船期預估
    的」、「完稅證明書等資料係掛牌後驗收時才繳驗」等語（
    見六九五二號偵卷第一宗第五三至六一頁），嗣於偵查中，
    經隔離偵訊後，被告癸○○供稱：「（壬○○說有把與辛○○聯絡寫切結書的事告訴你？）我不記得，但是我自己也有
    打電話去請教。」、「（你們如此做是否為了規避違約金？
    ）是的」、「我在調查站所為之陳述均實在」、「（切結書
    ）是我做的，在八十九年九月二十日我貿琪公司內製作的」
    、「公司小姐有打過，我也打電話給辛○○說可以交貨，他
    說沒有場地」、「（切結書製作日期）雲梯車在八十九年九
    月二十日，水庫車在八十九年五月二十二日」各等語（見六
    九五二號偵卷第一宗第七○至七二頁）。依被告癸○○之上
    開供述，足見「貿琪公司」所得之上開二輛消防車，亦應未
    於交車期日前駛至彰化縣消防局辦理交車，且切結書係為規
    避違約責任，經請教被告辛○○之後所製作及提出，亦無疑
    義。
  (4)復查證人即共同被告丁○○於彰化縣調查站訊問時，供稱：
    「前水箱消防車驗收紀錄是由我所製作的，在該驗收紀錄中
    『完成履約日期八十九年六月五日』及在驗收成果中載明『
    一、本案貨品於八十九年六月五日全數交貨無誤』是承辦人
    辛○○指示我製作的，由於沒有任何交貨紀錄，所以我要求
    辛○○作確認，辛○○則在驗收紀錄驗收成果中蓋章來作確
    認．．．．．．」等語，其繼對其餘六部消防車，亦為同上
    供述，且又供稱：「因為我不知道交貨正確日期，該簽呈是
    依辛○○指示而打的，所以我未記載逾期事實」、「（你們
    承辦前述消防車採購，所謂『交貨』與『驗收』之定義為何
    ？）交貨就是要消防車之實體及相關完稅證明、車籍資料等
    都要於交貨日之前交給消防局保管，再由承辦人排定檢驗之
    日期，由相關驗收人員檢驗完成合格後，才完成驗收程序」
    、「我確定交貨時必須貨品實體連同相關證件一併交付採購
    單位才算完成，缺一不可」、「切結書是由辛○○提出的，
    我不知道有這張切結書」、「（切結書）沒有（簽陳給消防
    局長官核示）」、「我並未看到實物或進口完稅證明單，我
    完全依照辛○○的指示簽擬廠商已交貨」等語（見六九五二
    號偵查卷第八十六頁至一百頁），嗣於偵查中，亦再供述：
    「因廠商公文未確實載明交貨日期，我無法確知他交貨日期
    ，交貨日期是辛○○說的，我不知確實日期所以要他（在驗
    收紀錄）蓋章確認」、「我確實不知交貨日期，我信賴他就
    叫他蓋章，辛○○階級比我高，我無權過問」等語（見一八
    三七號偵查卷第十七頁）及「是辛○○告訴我交貨日期，我
    才如此記錄，然後叫辛○○蓋章確認」、「在審計室糾正時
    才看過（切結書），因要向審計室申覆，辛○○才拿出切結
    書，我記得送審計室的切結書應該是原本，我無法確定，但
    申覆時有送」等語（見六九五二號偵卷第一宗第二一○、二
    一一頁）。另證人及彰化縣消防局行政室主任施順仁於調查
    站應訊時，亦證稱：「我沒有看到車輛實體，也沒有看到任
    何進口完稅證明單」、「我當時係信任承辦人辛○○之說詞
    ，他向我報告表示，廠商已將交貨通知單送達本局，他並已
    和廠商電話聯繫如期交貨沒問題，所以我才認為廠商已依約
    完成交貨」、「我沒有印象有看過前述『切結書』，所以我
    不清楚是廠商或本局何人的主意」、「依合約，交貨時必須
    以實體車輛為憑，至於須檢附何種資料，需問承辦人辛○○
    才清楚」、「（彰化縣審計室通知依合約處罰鐶），本局核
    算該逾期交貨日期，係依照彰化縣審計室的解釋為計算基準
    ，該計算係以車輛排放污染管制檢驗合格日期章為基準，本
    局遵重彰化縣審計室的意見，據此計算逾期罰款金額」（見
    六九五二號偵卷第一宗第十四至十六頁）及於偵查時證稱：
    「沒有（看過切結書及海關放行資料），到了驗收都尚未看
    過這些資料」等語（見一八三七號偵查卷宗第十九頁）等語
    ，並於原審法院到庭證稱：「交貨是必須看到實體，如果沒
    有看到實體的話不能說廠商已經交貨，也沒有例外的情形，
    如果廠商說貨已經到了，當然需要去確認，交貨與驗收是分
    為二個階段，交貨之後再去配發，之後再確認驗收日期，而
    交貨是必須交給承辦人員確認車輛等語。又查，依七部消防
    車合約書第十一條規定「甲方（指消防局）所訂之投標須知
    ，品質要求暨各消防車規範、開標記錄列為本合約書同時生
    效」各等語（見原審卷第九四、九五頁），足證被告辛○○
    確有向彰化縣消防局行政室報稱「鉅機公司」、「貿琪公司
    」均已依約依限完成交貨行為，並於配合驗收時，為圖利「
    鉅機公司」及「貿琪公司」，而向擔任驗收紀錄工作之丁○○告知上開不實事項，致使丁○○在其職務上所製作之驗收
    紀錄為不實登載之情事，亦堪認定。
  (十)彰化縣消防局因受被告等人之蒙蔽，並未查知有逾期交車之
    情形，嗣彰化縣審計室審核憑證後，因認「貿琪公司」、「
    鉅機公司」應以通過「交通工具空氣污染物暨噪音車型審驗
    」日期計算（至此，始有依約交車之可能）違約罰款，「貿
    琪公司」、「鉅機公司」七部消防車共計圖得不法利益為五
    百五十四萬八千六百六十元（詳如附表違約罰款欄之記載）
    惟彰化縣消防局誤依逾期日數按每日千分之三計算違約罰款
    ，總共九百十一萬零六百二十八元通知「貿琪公司」及「鉅
    機公司」繳納，「貿琪公司」、「鉅機公司」經彰化縣消防
    局通知之後，即於九十年三月十四日分別簽發四百七十二萬
    一千二百六十八元、及四百三十八萬九千三百六十元之支票
    給彰化縣消防局，但其後又否認違約而對彰化縣消防局提起
    請求貨款等民事訴訟，後經本院九十二年度上字第三二六號
    、九十二年度上易字第四一七號民事確定判決，判認「貿琪
    公司」、「鉅機公司」確有違約事實，惟違約金之約定過高
    ，應酌減為每逾期一日按總價千分之一計算，而判決彰化縣
    消防局應返（退）還「貿琪公司」、「鉅機公司」各六十萬
    七千三百五十二元（與遲延利息）、及一百四十萬七千四百
    四十元（與遲延利息），有上開本院民事確定判決在卷可稽
    。復有上開救助器材車、高效能化學消防車、水箱車、普通
    化學消防車、消防化學車、水庫車、五十公尺雲梯消防車等
    七部消防車輛投標、投標須知、投標公告、消防車規格書、
    合約書、相關函稿、驗收紀錄、複驗紀錄、進口與貨物稅完
    （免）稅證明書（車輛用）、財物結算驗收證明書、彰化縣
    消防局歲出應付款、統一發票影本（附於該七車輛之法務部
    調查局卷七宗內）、審計部台灣省彰化縣審計室九十一年十
    二月五日審彰縣壹字第三二八七號函一份（見六九五二號偵
    查卷宗第二宗第八頁）等件在卷足憑，並經證人吳淑珠、林
    靖雲、柏雪翠等人於彰化縣調查站時分別證述屬實。
  (十一)又被告壬○○於本院更二審時雖辯稱其於調查站所為之陳述
    係遭誘導訊問所致云云。惟查被告壬○○於彰化縣調查站應
    訊時，曾有選任辯護人謝萬生律師在場，有其調查站筆錄足
    按（見偵查卷宗第一宗第四六頁），被告壬○○應訊時既有
    選任辯護人謝萬生律師在場，自不可能有遭誘導訊問之情事
    ，且被告壬○○於偵查時亦陳稱：「我在彰化縣調查站所做
    之筆錄是實在，我都有閱過筆錄」等語（見偵查卷宗第一宗
    第七二頁反面），況苟被告壬○○確有遭誘導訊問之情事，
    何以其於以前均未提出，而遲至本院更二審時始提出？在在
    足證被告壬○○此部分所辯，顯係事後圖卸之詞，並不足取
    。
  (十二)至證人甲○○於本院審理時證稱：「本案係機關首長指定我
    擔任監辦採購。驗收過程有去，細節我沒參與，所謂細節指
    如何去測試、核對。監驗人員負責看消防車有沒有來，該到
    人員有沒有到，其他就是依照承辦人員簽出來的文件，不曉
    得有缺什麼資料，承辦人員怎麼做我不參與。監驗的時候，
    消防車有在現場，在彰化瓦斯分裝廠監驗，確實有看到車子
    ，是否就是真正購買的車子，不是監辦人員的工作，應該是
    主驗人員在做。我只是看確實有無在驗收而已。並沒有發現
    海關完稅證明書與履約日期不符」等語；證人子○○本院審
    理時證稱：「案發時我在彰化縣消防局政風室任職，奉政風
    室主任指示會同驗收，只到現場看是否確實有車輛，交接車
    輛的性能、細節都不參與。依照政府採購法施行細則第十一
    條規定：監辦人員應實地監視或書面審核機關辦理驗收是否
    符合本法規定之程序，我因從外勤調去處理，對法令不熟，
    沒有工作經驗，沒有照規定實地去監視、書面審核驗收是否
    符合法律規定。我有到現場，我負責監驗的那部車，有會同
    人員驗收，但沒有每輛都參與驗收，已忘記驗收哪一部車，
    但七部車輛外表都有先看過」等語；證人即被告辛○○於本
    院審理時證稱：「依據海關免稅證明，第一部車子八十九年
    三月二日就可以交貨，彰化縣消防局要求鉅機公司寫切結書
    ，係因當時沒有地方可以放，廠商說要開來請我們驗收，但
    我們要等各單位有空時，去分裝場驗收，所以叫他們寫切結
    書，要他們負保管責任，壞掉廠商要負責。他們如期交貨，
    當時沒有說要扣款。彰化縣消防局沒有免除鉅機公司的逾期
    責任。那時候認定驗收完畢才協助廠商去領牌，領牌完之後
    才正式驗收完畢。那時狀況認為驗收完畢，掛牌之後才付錢
    。根據契約交貨後才領牌。那時候的情境很倉促，驗收的時
    候，車子來了，測試、改缺失等等，沒問題後就牽走。那時
    候根本不知道超過時間。交貨完之後約六個月，審計室說有
    問題，我們才發現，馬上跟廠商追求逾期罰款的錢。在辦理
    本件採購案之前，我沒有招標採購的經驗。不要用現在這個
    情況來看那時候的情況，那時候根本沒有什麼逾期等問題。
    投標須知第十六條第八項所定『行政院環保署有關廢氣排放
    及噪音管制之相關證明』，該『相關證明』記得是交車的時
    候，要附上什麼環保署的什麼合格證明的。在民國八十八、
    九年間，那時候沒有人會知道採購人員不能參與驗收。今天
    幾位參與驗收的證人，都說什麼都不知道，只是簽名而已，
    他們都是在推卸責任。他們有測試性能」等語；證人即被告
    癸○○於本院審理時證稱：「車子進口要先取得環保署的引
    擎排放污染管制合格的函。我們用的是賓士的底盤，賓士公
    司會送引擎來測試取得合格證，然後環保署會有一個合格函
    ，如此一來使用，廠商就可以進口。我們在八十九年三月二
    十二日就已經取得這個合格函了，且車輛檢驗測試中心，如
    果沒有這張合格函，不接受檢驗。貿琪公司出售予彰化縣消
    防局之水庫車，我們提早在八十九年五月二十一日就開去，
    因為消防局沒有場地保管，他們拒絕受理，要我們切結保管
    ，驗收有損害的話，還是要叫我們賠償，由我們負責保管，
    通知驗收的時候再去，所以我們又開回來。關於該輛水庫車
    ，貿琪公司出具日期為八十九年五月二十三日之切結書予彰
    化縣消防局。雲梯車八十九年八月十日離港，一般船期三十
    五到四十天，我們預計九月二十日會到，交貨前要先書面通
    知，我們認為沒有問題，於是我們先發文寫雲梯車八十九年
    九月二十一日已經完成到貨。沒想到亞洲經濟風暴，船公司
    遲延晚來幾天八十九年九月底才抵達臺灣。船期延誤無法在
    九月二十一日到貨，我沒有跟被告辛○○說，但有按照合約
    程序進行。貿琪公司出售予彰化縣消防局之五十公尺雲梯消
    防車，我們認為交貨期限應該是同年十月七日，貿琪公司出
    具日期為八十九年九月二十一日之切結書予彰化縣消防局，
    是因為他們沒有場地保管」等語；證人即被告壬○○於本院
    審理時證稱：「鉅機公司出售予彰化縣消防局之救助器材車
    ，八十九年五月三日就到了，關於該輛救助器材車，鉅機公
    司出具日期為八十九年五月二十九日之切結書予彰化縣消防
    局，係因我們要交車，被告辛○○說沒有地方放，說等到他
    們說要驗收時再開去，要我們付保管責任。出售予彰化縣消
    防局之高效能化學消防車，於約定交貨日期（即八十九年五
    月三十日）前交貨，這二台車很早就到了。關於該輛高效能
    化學消防車，鉅機公司出具日期為八十九年五月二十九日之
    切結書予彰化縣消防局，亦因沒有地方放，要我們付保管責
    任。另鉅機公司出售予彰化縣消防局之水箱車，未於約定交
    貨日期（即八十九年六月七日）前交貨，慢了幾天，船期耽
    誤，原本估算沒有逾期，沒想到金融風暴，船期延誤。這件
    事情沒有跟辛○○講。關於該輛水廂車，鉅機公司出具日期
    為八十九年六月五日之切結書予彰化縣消防局之理由跟上面
    那台一樣。車子並沒有到而寫切結書，係因寫切結書時，預
    估會到。鉅機公司出售與彰化縣消防局之普通化學消防車，
    未於約定交貨日期（即八十九年六月七日）前交貨，有慢幾
    天，也是跟前面一樣。沒有要欺騙，車子到了，有發文請他
    們驗收，他們六月二十七日有收文。關於該輛普通化學消防
    車，鉅機公司出具日期為八十九年六月五日之切結書予彰化
    縣消防局，跟前面一樣，寫的時候，預期會到。鉅機公司出
    售與彰化縣消防局之消防化學車，未於約定交貨日期（即八
    十九年六月七日）前交貨，到的時候，有發函要求他們來驗
    車。關於該消防化學車，鉅機公司為何出具日期為八十九年
    六月五日之切結書予彰化縣消防局之理由也是一樣。鉅機公
    司該上開三份切結書是驗收的時候一起送給消防局的，寫切
    結書的時候，車子還沒有到，切結書「已經交貨完畢」的內
    容是慣例，並沒有要規避什麼。辛○○沒有指導我製作上開
    五份切結書驗收之前車子領出來就開去消防局交貨，但他們
    說沒有地方放。就跟別人借場地，六月二十日開去暫時停在
    別人的工廠，中華賓士公司的底盤場」等語；證人寅○○於
    本院審理時證稱：「我於八十九年七月二十四日有參與彰化
    縣消防局辦理七部消防車之採購案的驗收，我是公差勤務過
    去的。去現場有看到水庫車，沒有看到契約，沒有根據基隆
    關稅局所所核發「進口與貨物稅完（免）稅證明書」上所載
    車輛引擎號碼比對確認，當初是派我們過去領車，有比對清
    點隨車器材」等語；證人丁○○於本院審理時證稱：「驗收
    時有看到車子，作性能檢測」等語；經核均與上開事證不符
    ，顯係事後迴護被告等三人之詞，均不足取。
  (十三)另證人丑○○於本院審理時證稱：「彰化縣消防局於八十八
    年間採購消防車，八十九年八月二十四日驗收救助器材消防
    車，驗收時沒有看到契約，我只是核對各部器材而已。有看
    到車子，有比對車牌號碼、車上零件沒有，只是核對有沒有
    那些東西，純粹要交車給我們分隊，看器材而已，其他沒有
    去核對。我們不是驗收，車子要交給我們分隊時去接收而已
    ，我們是最基層，只是去看，沒有參與會勘」等語；證人乙○○於本院審理時證稱：「彰化縣消防局於八十八年間採購
    消防車，主管派我去清點器材、性能操作，沒有看到契約，
    沒有根據基隆關稅局所所核發『進口與貨物稅完（免）稅證
    明書』上所載車輛引擎號碼比對確認，只有看牌號，當時不
    是叫我們去驗收，只是派我們清點消防車器材、確認性能操
    作，我們依據當天拿到的清單檢查器材數量、性能、核對數
    量，例如水帶幾條等、出水的壓力等等」等語；證人午○○
    於本院審理時證稱：「彰化縣消防局於八十八年間辦理七部
    消防車之採購案，我是去測試幫浦性能。沒有根據基隆關稅
    局所所核發『進口與貨物稅完（免）稅證明書』上所載車輛
    引擎號碼比對確認，我只有單純幫浦驗收。驗收時沒注意其
    他會驗人員在做什麼，所有的人都在車上」等語；證人丙○○於本院審理時證稱：「我擔任經常門的審核工作，八十九
    年七月七日原承辦人員結婚，我代理他的婚假，八十九年八
    月才跟他辦理交接。會計人員係監辦是否符合採購法程序，
    完成監辦工作之後，一定要簽名蓋章，但效力只在於現場是
    否有車、是否有驗收，正確與否應由承辦人員去負責。依照
    政府採購法施行細則第十一條規定：監辦人員應實地監視或
    書面審核機關辦理驗收是否符合本法規定之程序，這部分應
    該由業務單位負責審核。驗車並非我主管業務」等語；證人
    庚○○於本院審理時證稱：「我八十八、八十九年間在彰化
    縣審計室擔任審計員，有審核過彰化縣消防局，但是否這七
    部，太久了，不記得。這件案子太久了很模糊，本件應該是
    契約書與送的資料相違背。當初怎麼審核的，因為太久了不
    記得，審計室應該有相關資料。當初發通知時，是從審計室
    發文去的，當初的內容已經忘了。有無審核過相關消防車的
    採購業務不確定，因為待過很多審計室。要審核很多案子，
    沒有辦法記得清楚」等語；證人戊○○於本院審理時證稱：
    「彰化縣消防局於八十八年間辦理七部消防車之採購案，我
    有參與高效能化學消防車驗收，驗收時依廠商給的車輛器材
    清冊比對現場車子的器材、車牌號碼、車上零件，沒有比對
    引擎號碼，驗收當時沒有看到免稅證明書，沒有看車子其他
    相關證明文件。對於廠商給的器材清冊，是清點器材部分，
    所交付的車輛是否正確，要從什麼來比對，沒有想那麼多」
    等語；證人辰○○於本院審理時證稱：「彰化縣消防局於八
    十八年間辦理七部消防車之採購案，我只有參與清點器材部
    分。驗收時沒有看到合約，不清楚在場之消防車與合約所定
    之消防車是否相同，是主管叫我們去的，至於什麼樣的車子
    也不清楚，沒有核對是否我們買的車子，長官叫我們看器材
    而已。長官指派我們去驗收時，沒有說驗收程序、注意事項
    ，沒有上過關於政府採購法驗收流程的課程或是訓練。不是
    叫我們去驗收，是叫我們去十全分裝場牽車回來，如果沒有
    問題，直接把車子開回來分隊。沒有辦法確定我去開回來的
    車子，是否就是購買的那輛車」等語；證人己○○於本院審
    理時證稱：「彰化縣消防局於八十八年間辦理七部消防車之
    採購案，我沒有無參與驗收，我去牽車而已。隊部叫我們去
    牽車，我們到分裝場的時候，點完器材，局裡面的承辦人員
    叫我們簽收。驗收現場，局裡面有車號、花壇分隊對照表，
    消防局有器材清單，我們核對消防器材沒有錯誤後，就牽回
    去了。沒有看過基隆關稅局所所核發『進口與貨物稅完（免
    ）稅證明書』」等語；證人卯○○於本院審理時證稱：「彰
    化縣消防局於八十八年間辦理七部消防車之採購案，我沒有
    參與驗收，我八十九年七月才分發到彰化縣消防局。有在本
    件驗收紀錄上簽名，當天我被通知前往接收車輛，我當時是
    彰化分隊的分隊長，我帶了隊員去清查雲梯車的性能，當時
    我認為消防局要配給我們的車輛，我去接收，不認為那是驗
    收。到了現場，我看同仁與廠商測試、操作、清點，同仁跟
    技師去清點器材、操作雲梯車，只是確定東西有或沒有而已
    。沒有看過基隆關稅局所所核發『進口與貨物稅完（免）稅
    證明書』。我認為上級配發給我們就是給我們使用，不認為
    確定接收之車輛是否正確是我們的職責」等語；經核均無法
    資為有利於被告等三人之證明。
  (十四)綜上所述，足證被告等三人上開所辯顯係飾卸之詞，不足採
    信，是罪證明確，其等三人之犯行均堪以認定。
三、按被告以外之人於審判外之陳述，除法律有規定者外，不得
    作為證據，九十二年九月一日修正施行之刑事訴訟法第一百
    五十九條第一項雖定有明文，然九十二年一月十四日修正通
    過之刑事訴訟法施行前，已繫屬於各級法院之案件，其以後
    之訴訟程序，應依修正刑事訴訟法終結之。但修正刑事訴訟
    法施行前，已依法定程序進行之訴訟程序，其效力不受影響
    ，亦為刑事訴訟施行法第七條之三所明定。是被告以外之人
    於審判外之陳述，如於刑事訴訟法修正前已依法定程序進行
    之訴訟程序，其效力不受影響，即應認為有證據能力（最高
    法院九十三年度台上字第四四○○號判決參照）。查本件證
    人丁○○、施順仁、癸○○、壬○○、吳淑珠、林靖雲、柏
    雪翠等人上開於彰化縣調查站及檢察官偵查時所為之上開陳
    述，均為刑事訴訟法修正前所進行之訴訟程序，雖證人丁○○、癸○○、壬○○等人於檢察官訊問時所為之上開陳述，
    並未經具結，但當時（即修正前）之刑事訴訟法，並無證人
    須經具結始有證據能力之規定，且檢察官係依共同被告之身
    分訊問丁○○、癸○○、壬○○等人，依當時刑事訴訟法第
    一百八十六條第三款之規定係屬不得令其具結之情形，是依
    上開規定，該等證人之上開陳述，其效力均不受影響。另上
    開證人於原審及本院前審審理時所為之陳述，係向法官所為
    之陳述，依刑事訴訟法第一百五十九條之一第一項之規定，
    亦得為證據。
四、比較新舊法部分：
（一）查被告行為後，關於刑法第十條第二項公務員之定義，於
      九十四年二月二日經總統公布修正，並自九十五年七月一
      日起生效，該條項原規定為「稱公務員者，謂依法令從事
      於公務之人員。」，經修正為「稱公務員者，謂下列人員
      ：(1)依法令服務於國家、地方自治團體所屬機關而具有法
      定職務權限，以及其他依法令從事於公共事務，而具有法
      定職務權限者。(2)受國家、地方自治團體所屬機關依法委
      託，從事與委託機關權限有關之公共事務者。」，修正後
      對於公務員之範圍雖加以限縮，但被告辛○○無論依修正
      前後之刑法第十條第二項規定，均符合公務員身分，則上
      述法律之修正，即無有利或不利於被告林榮松之情形，自
      無庸依刑法第二條第一項之規定比較新舊法，而應依一般
      法律適用原則，適用裁判時法即修正後新法處斷（最高法
      院九十五年十一月七日第二十一次刑事庭會議決議參照）
      。
（二）被告所犯上開貪污治罪條例第六條第一項第四款對於主管
      或監督之事務圖利罪之規定，法定刑中得併科罰金刑，而
      被告行為後，九十四年二月二日修正公布之刑法業於九十
      五年七月一日施行，其中刑法第三十三條第五款關於主刑
      罰金已修正為：「罰金：新台幣一千元以上，以百元計算
      。」與修正前之規定：「罰金：（銀元）一元以上。」之
      規定相較，修正後關於罰金刑之法定範圍顯已提高，修正
      後之規定並非較有利於被告，依刑法第二條第一項前段之
      規定，此部分自應適用行為時之法律即修正前刑法第三十
      三條第五款有關於罰金之規定。
（三）刑法第三十七條第二項關於褫奪公權之規定，於上開時間
      亦修正為：「宣告一年以上有期徒刑，依犯罪之性質認為
      有褫奪公權之必要者，宣告一年以上十年以下褫奪公權。
      」而修正前之規定：「宣告六月以上有期徒刑，依犯罪之
      性質認為有褫奪公權之必要者，宣告一年以上十年以下褫
      奪公權。」，本件被告等三人均經宣告一年以上有期徒刑
      之罪（詳如後述），依貪污治罪條例第十七條之規定，不
      論是修正前之規定或是修正後之規定，均應宣告褫奪公權
      ，對被告而言並無有利或不利之情形，應依一般法律適用
      原則，適用裁判時法即修正後刑法第三十七條第二項之規
      定，宣告褫奪公權。
（四）刑法第二十八條原規定：「二人以上共同實施犯罪之行為
      者，皆為正犯。」，於上開時間修正為：「二人以上共同
      實行犯罪之行為者，皆為正犯。」，揆諸本條之修正理由
      係為釐清陰謀共同正犯、預備共同正犯、共謀共同正犯是
      否合乎本條規定之正犯要件，亦即修正後之共同正犯，限
      縮在「實行」概念下之共同參與行為，始成立共同正犯而
      已。就本案被告洪慶章等人所涉之上揭公務員登載不實事
      項於公文書罪，彼等均成立共同正犯，無論修正前後之法
      律規定，對於彼等之刑度及處罰並無有利或不利之情形，
      自應依一般法律適用原則，適用裁判時法即修正後刑法第
      二十八條之規定論以共同正犯。
（五）刑法第五十六條連續犯之規定業經刪除，刪除連續犯後須
      依數罪併罰之規定處罰，比較修正前後之規定，以修正前
      之規定較有利於被告，且此項刪除雖非犯罪構成要件之變
      更，但顯已影響行為人刑罰之法律效果，自屬法律有變更
      ，依刑法第二條第一項前段之規定，自應適用修正前之規
      定論以連續犯（最高法院九十五年第八次刑事庭會議決議
      參照）。
（六）另貪污治罪條例業於九十年十一月七日修正公布，修正前
      第六條第一項第四款之規定：「對於主管或監督之事務，
      直接或間接圖私人不法之利益者」，修正為「對於主管或
      監督之事務，明知違背法令，直接或間接圖私人不法利益
      ，因而獲得利益者」，修正後之規定，將「明知違背法令
      」、「圖自己或其他私人之不法利益」及「獲得利益」等
      列為犯罪構成要件，比較新舊法之規定，以修正後之規定
      對被告較為有利，是此部分應依刑法第二條第一項但書之
      規定，適用裁判時法即修正後貪污治罪條例第六條第一項
      第四款之規定處斷。均合先說明。
五、查被告辛○○為彰化縣消防局行政室課員，為依據法令從事
    公務之人員，被告癸○○、壬○○二人雖非從事公務之人員
    ，但因其二人與被告辛○○共犯貪污治罪條例之罪，依同條
    例第三條之規定，亦依該條例處斷。是核被告辛○○、癸○○、壬○○等三人所為，均係犯修正後貪污治罪條例第六條
    第一項第四款之直接圖利罪。又上開七部消防車係於八十八
    年五、六月間陸續招標，為各具獨立性之數行為，且數行為
    間犯罪構成要件相同，顯係基於概括犯意反覆為之，為連續
    犯，應依修正前刑法第五十六條之規定論以一罪，並加重其
    刑。另被告辛○○、癸○○二人間就上開圖利「貿琪公司」
    部分，被告辛○○、壬○○二人間就上開圖利「鉅機公司」
    部分，分別具有犯意聯絡及行為分擔，均為共同正犯。原審
    予以論罪科刑，固非無見，惟查被告辛○○、癸○○、壬○○等三人均係連續犯，已如前述，原判決漏未論以連續犯
    ，已有未合。被告辛○○並不另成立刑法第二百十三條之
    公務員登載不實罪（詳如後述），原判決認被告辛○○另成
    立刑法第二百十六條、第二百十三條之行使公務員登載不實
    罪，尤有違誤。與依據法令從事公務之人員共犯貪污治罪
    條例之罪者，依該條例處斷，同條例第三條定有明文。原判
    決認定被告壬○○、癸○○二人不具公務員身分，而與依據
    法令從事公務之被告辛○○，共犯貪污治罪條例第六條第一
    項第四款之直接圖利罪，則關於壬○○、癸○○部分，其主
    文應諭知「癸○○、壬○○與依據法令從事公務之人員，共
    同連續對於主管之事務，明知違背法令，直接圖其他私人不
    法利益，因而獲得利益」之罪名，始符罪刑法定之原則。乃
    原判決竟載為「癸○○、壬○○共同依據法令從事公務之人
    員，對於主管之事務，明知違背法令，直接圖其他私人不法
    利益，因而獲得利益」，亦有可議。被告辛○○、癸○○、
    壬○○等三人上訴意旨仍執前詞否認犯罪，雖無理由，但原
    判決既有上述可議之處，應由本院將原判決關於被告辛○○
    、癸○○、壬○○等三人部分撤銷改判。爰審酌被告辛○○
    、癸○○、壬○○等三人之素行尚佳（均無犯罪紀錄）及其
    等犯罪之動機、目的、手段、所生危害、及彰化縣消防局事
    後已取得違約罰款等一切犯罪情狀，分別量處如主文第二項
    、第三項所示之刑，以示懲儆。又其三人係犯貪污治罪條例
    之罪，經本院宣告有期徒刑以上之刑，應依貪污治罪條例第
    十七條之規定，分別併予宣告褫奪公權。另貪污治罪條例第
    十條第一項固規定犯第四條至第六條之罪者，其所得之財物
    應予追繳，然該條之規定係以所得者為限，其無所得或已發
    還者，自無從再為追繳或發還之諭知（最高法院五十四年台
    上字第二六五號判例參照），本件被告等三人係圖利「貿琪
    公司」及「鉅機公司」，被告等三人並無所得，自無庸再諭
    知追繳該所得之財物，併此敘明。
六、公訴意旨另以：被告辛○○為圖利「鉅機公司」及「貿琪公
    司」，曾指示共犯丁○○在其職務上製作之上開各消防車驗
    收紀錄之驗收結果欄內，連續虛偽登載「一、本案貨品於（
    上述各消防車切結已交貨日期，詳如附表）全數交貨無誤」
    、「二、．．．．．．，但依合約書之規定如期完成履約交
    貨．．．．．．」等詞，足生損害於彰化縣消防局，因認被
    告辛○○此部分亦涉有刑法第二百十三條公務員登載不實之
    罪嫌云云。按刑法第二百十三條之公務員登載不實罪，係指
    公務員明知為不實之事項，而登載於職務上所掌之公文書，
    足以生損害於公眾或他人者，始足當之。查本件被告辛○○
    係上開七部消防車之採購人員，並非驗收人員，驗收紀錄並
    非其職務上所掌之公文書，核與上開公務員登載不實罪之構
    成要件不符。況共犯丁○○於本案僅係協辦紀錄，且於驗收
    時並不知上開七部消防車並未如期完成履約交貨，因而經原
    審判決無罪確定在案，亦有原審九十二年度訴字第九四０號
    刑事判決一份在卷可稽，共犯丁○○既不知情，縱被告辛○○曾指示共犯丁○○在其職務上製作之上開各消防車驗收紀
    錄之驗收結果欄內為上開不實內容之記載，亦無與共犯丁○○成立共同公務員登載不實罪之理，益證被告辛○○並不成
    立公務員登載不實罪。另刑法第二百十四條之使公務員登載
    不實罪，須一經他人之聲明或申報，公務員即有登載之義務
    ，並依其所為之聲明或申報予以登載，而屬不實之事項者，
    始足構成，若其所為聲明或申報，公務員尚須為實質之審查
    ，以判斷其真實與否，始得為一定之記載者，即非本罪所稱
    之使公務員登載不實（最高法院七十三年台上字第一七一０
    號判例參照）。又機關辦理工程、財務採購應辦理驗收；驗
    收時應由機關首長或其授權人員指派適當人員主驗，通知接
    管單位或使用單位會驗；機關承辦採購單位之人員不得為所
    辦採購之主驗人員或樣品及材料之檢驗人。政府採購法第七
    十一條定有明文。同法第七十二條復規定機關辦理驗收時應
    製作紀錄，由參加人員會同簽認，及驗收結果不符規定之處
    理方式。政府採購法施行細則第九十六條第一項亦規定：機
    關依本法第七十二條第一項規定製作驗收之紀錄，應記載履
    約期限、完成履約日期、驗收結果、驗收結果與契約、圖說
    、貨樣規定不符者，其情形等事項，由辦理驗收人員會同簽
    認。有監驗人員或有廠商代表參加者，亦應會同簽認。依上
    開規定觀之，機關辦理工程、財務採購所製作之驗收紀錄，
    對於應辦驗收事項之內容，驗收人員須為實質之審查，以判
    斷其真實與否，並無得由其徒憑聲明或申報之資料即為一定
    登載之形式審查可言。本案驗收人員既負有實質審查之義務
    ，以判斷其真實與否，縱被告辛○○曾指示共犯丁○○在其
    職務上製作之上開各消防車驗收紀錄之驗收結果欄內為上開
    不實內容之記載，亦不成立刑法第二百十四條之使公務員登
    載不實罪，附此說明。惟因公訴人認此部分與被告辛○○上
    開直接圖利罪部分係屬具有牽連犯關係之裁判上一罪，故不
    另為無罪之諭知，亦併此說明。
七、據上論斷，應依刑事訴訟法第三百六十九條第一項前段、第
    三百六十四條、第二百九十九條第一項前段、貪污治罪條例
    第二條、第三條、第六條第一項第四款（修正後）、第十七
    條、刑法第二條第一項、第十一條前段、第二十八條、第三
    十七條第二項、修正前刑法第五十六條，判決如主文。
本案經檢察官巳○○到庭執行職務。
中　　華　　民　　國　　96　　年　　10　　月　　30　　日
            刑事第八庭  審判長法  官  羅  得  村
                              法  官  陳  宏  卿
                              法  官  劉  榮  服
上列正本證明與原本無異。
如不服本判決應於收受送達後十日內向本院提出上訴書狀，其未
敘述上訴之理由者並得於提起上訴後十日內向本院補提理由書（
均須按他造當事人之人數附繕本）。
                              書記官  周  巧  屏
中　　華　　民　　國　　96　　年　　10　　月　　30　　日
附錄論罪條文：
貪污治罪條例第6條第1項：
有下列行為之一者，處5年以上有期徒刑，得併科新臺幣3千萬元
以下罰金：
一  意圖得利，抑留不發職務上應發之財物者。
二  募集款項或徵用土地、財物，從中舞弊者。
三  竊取或侵占職務上持有之非公用私有器材、財物者。
四  對於主管或監督之事務，明知違背法令，直接或間接圖自己
    或其他私人不法利益，因而獲得利益者。
五  對於非主管或監督之事務，明知違背法令，利用職權機會或
    身分圖自己或其他私人不法利益，因而獲得利益者。
附表：
┌──┬─────┬──────┬────┬────┬────┬────────┬─────┐
│編號│ 器材名稱 │得標廠商及金│ 交貨日 │管制日期│ 驗收日 │消防局認定逾期日│ 違約罰款 │
│    │          │額（單位元）│        │章日期  │        │數（至管制日期）│          │
├──┼─────┼──────┼────┼────┼────┼────────┼─────┤
│一  │救助器材車│鉅機興業股份│八十九年│八十九年│八十九年│十八日          │五十二萬八│
│    │          │有限公司    │五月三十│六月十七│八月二十│                │千六百六十│
│    │          │九七九○○○│日      │日      │四日    │                │元（未逾三│
│    │          │○          │        │        │        │                │十日，每逾│
│    │          │            │        │        │        │                │一日按總價│
│    │          │            │        │        │        │                │千分之三計│
│    │          │            │        │        │        │                │算）      │
├──┼─────┼──────┼────┼────┼────┼────────┼─────┤
│二  │高效能化學│鉅機興業股份│八十九年│八十九年│第一次驗│七十三日        │一百萬元　│
│    │消防車    │有限公司    │五月三十│八月十一│收日八十│                │（已逾三十│
│    │          │九六四○○○│日      │日      │九年七月│                │日，沒入履│
│    │          │○          │        │        │二十日  │                │約保證金）│
│    │          │            │        │        │八十九年│                │          │
│    │          │            │        │        │八月二十│                │          │
│    │          │            │        │        │二日覆驗│                │          │
├──┼─────┼──────┼────┼────┼────┼────────┼─────┤
│三  │水箱車    │鉅機興業股份│八十九年│八十九年│第一次驗│六十五日        │二十五萬元│
│    │          │有限公司    │六月七日│八月十一│收日八十│                │（已逾三十│
│    │          │二四五○○○│        │日      │九年七月│                │日，沒入履│
│    │          │○          │        │        │二十日  │                │約保證金）│
│    │          │            │        │        │八十九年│                │          │
│    │          │            │        │        │八月二十│                │          │
│    │          │            │        │        │二日覆驗│                │          │
├──┼─────┼──────┼────┼────┼────┼────────┼─────┤
│四  │普通化學消│鉅機興業股份│八十九年│八十九年│第一次驗│六十五日        │三十五萬元│
│    │防車      │有限公司    │六月七日│八月十一│收日八十│                │（已逾三十│
│    │          │三四○○○○│        │日      │九年七月│                │日，沒入履│
│    │          │○          │        │        │二十日  │                │約保證金）│
│    │          │            │        │        │八十九年│                │          │
│    │          │            │        │        │八月二十│                │          │
│    │          │            │        │        │三日覆驗│                │          │
├──┼─────┼──────┼────┼────┼────┼────────┼─────┤
│五  │消防化學車│鉅機興業股份│八十九年│八十九年│第一次驗│六十五日        │三十二萬元│
│    │          │有限公司    │六月七日│八月十一│收日八十│                │（已逾三十│
│    │          │三一二二○○│        │日      │九年七月│                │日，沒入履│
│    │          │○          │        │        │二十日  │                │約保證金）│
│    │          │            │        │        │八十九年│                │          │
│    │          │            │        │        │八月二十│                │          │
│    │          │            │        │        │三日覆驗│                │          │
├──┼─────┼──────┼────┼────┼────┼────────┼─────┤
│六  │水庫車    │貿琪實業股份│八十九年│八十九年│第一次驗│六十二日        │五十萬元　│
│    │          │有限公司    │五月二十│七月二十│收日八十│                │（已逾三十│
│    │          │四八九八○○│五日    │六日    │九年七月│                │日，沒入履│
│    │          │○          │        │        │二十日  │                │約保證金）│
│    │          │            │        │        │八十九年│                │          │
│    │          │            │        │        │八月二十│                │          │
│    │          │            │        │        │四日覆驗│                │          │
├──┼─────┼──────┼────┼────┼────┼────────┼─────┤
│七  │五十公尺雲│貿琪實業股份│八十九年│八十九年│八十九日│四十九日        │二百六十萬│
│    │梯消防車  │有限公司    │九月二十│十一月十│十一日二│                │元        │
│    │          │二五九二○○│二日    │日      │十一日  │                │（已逾三十│
│    │          │○○        │        │        │        │                │日，沒入履│
│    │          │            │        │        │        │                │約保證金）│
└──┴─────┴──────┴────┴────┴────┴────────┴─────┘
